【裁判字號】    95,重上更(三),30
【裁判日期】    950418
【裁判案由】    強盜
【裁判全文】
臺灣高等法院刑事判決            95年度重上更(三)字第30號
上  訴  人
即  被  告  丁○○
                      (
指定辯護人  陳德文律師
上列上訴人因強盜案件，不服臺灣板橋地方法院92年度訴字第22
46號，中華民國93年4月13日第一審判決（起訴案號：臺灣板橋
地方法院檢察署92年度偵緝字第367號），提起上訴，經最高法
院第3次發回，本院判決如下：
    主  文
上訴駁回。
    事  實
一、丁○○前因賭博罪，經臺灣板橋地方法院判處有期徒刑6 月
    確定，於民國（下同）77年8 月29日執行完畢；復於84年間
    因煙毒罪及違反麻醉藥品管制條例罪，分別經法院判處有期
    徒刑3 年2 月、4 月，應執行有期徒刑3 年4 月確定，於86
    年10月17日假釋出監，假釋期間，因違反毒品危害防制條例
    案件，經裁定觀察勒戒、強制戒治，並撤銷假釋，殘刑執畢
    日期為90年4 月18日；又於88年間因犯恐嚇罪，經判處有期
    徒刑8 月確定，於上開殘刑執行完畢後接續執行，於90年12
    月11日縮短刑期執行完畢出監。
二、丁○○與成年友人甲○○（業經本院另案以91年度上訴字第
    3313號判決判處有期徒刑8 年，再經最高法院以92年度台上
    字第5703號判決上訴駁回確定），共同意圖為自己不法所有
    ，於91年3 月20日凌晨，相偕前往臺北縣土城市○○路○ 段
    232 號甲○○之友人謝明錩任職之統一便利商店，向不知情
    之謝明錩借得車牌號碼HGQ─359號重型機車（廠牌三陽、款
    式ATIRA、顏色黑）後，將該機車之車牌塗抹不明黑色黏著
    物，使他人無從辨識車牌號碼，再於同日凌晨4時52分許，
    共同騎乘該機車，前往臺北縣中和市○○路211號台塑石油
    海山加油站，由甲○○先騎至該站加油工丙○○負責之加油
    島佯為加油，俟丙○○完成加油，進入票亭找零之際，甲○○即取出其所有在客觀上對人之身體、生命具有危險性之非
    管制刀械1把（刀刃約17、8公分長，刀柄約10公分），以右
    手持刀，自丙○○後方架住丙○○頸部，而以強暴方法至使
    丙○○不能抗拒，任由甲○○以左手強取丙○○所有、放置
    於該票亭收銀機抽屜內之腰包1個（內有現金新臺幣〔下同
    〕一萬餘元、每本價值380元之高速公路回數票7本及面額
    100元之電話卡10張）。適為負責該加油站另一加油島之加
    油工乙○○發覺情況有異，欲前去察看，甲○○旋出示其所
    持上開刀械，迫令乙○○無法接近支援，李育竣見狀不敢妄
    動，乃驚呼副站長黃宗民，甲○○因此強盜上述財物得手，
    且迅即騎乘機車至該加油站出口處，在此同時，丁○○亦繞
    行進入乙○○負責之加油島票亭內，利用甲○○持刀控制全
    場，乙○○不敢妄動不能抗拒之際，徒手強取乙○○置於該
    票亭收銀機抽屜內之腰包1個（內有現金二萬餘元、高速公
    路回數票8本、乙○○所有放置現金三百餘元、國民身分證1
    枚、健保卡1枚、機車行車執照1枚、機車強制保險卡1枚、
    台塑石油海山加油站貴賓卡1枚之皮夾1個）得手，迨副站長
    黃宗民自加油站一樓辦公室跑出察看時，丁○○亦迅速跑至
    該加油站右側出口處與甲○○會合，共騎機車往板橋市方向
    逃逸。嗣甲○○將機車停置於臺北縣中和市○○路、中正路
    交岔口附近路旁，再於同日上午5、6時許返回謝明錩任職之
    統一便利商店，告知謝明錩機車停放地點，並交付現金200
    元，俾便謝明錩自行前往取回。後於同年4月10日晚間7時許
    ，經警在臺北縣土城市○○路○段29 1巷7號4樓甲○○住處
    搜出乙○○遭強盜之國民身分證、機車行車執照、機車強制
    保險卡、台塑石油海山加油站貴賓卡各1枚，循線查悉上情
    。
三、案經丙○○向臺灣板橋地方法院檢察署檢察官提起告訴，暨
    由臺北市政府警察局大安分局報請臺灣板橋地方法院檢察署
    檢察官偵查起訴。
    理  由
壹、程序部分：
一、被告及辯護人抗辯共犯甲○○於警詢之供述係出於刑求及疲
    勞訊問所致，不得做為證據云云。按共犯甲○○於91年4月
    17日於警詢之陳述，固屬被告以外之人於審判外之陳述，然
    上述共犯甲○○之陳述，業經原審、本院上訴審及更(一)審審
    理時，踐行提示告以告旨之調查程序，予被告辯明之機會，
    被告及辯護人對於共犯吳復吉上述警詢陳述之證據能力，均
    未異議，依修正刑事訴訟法第159條之5第2項規定，有證據
    能力。自無從於本院審理時，依同法第159條之規定，追復
    爭執審判外陳述證據能力之理。茲因探討者，乃被告及辯護
    人於本院更(一)審及本院審理時所執上開疲勞訊問、刑求抗辯
    存否之爭議？按「被告之自白出於違法羈押者，依刑事訴訟
    法第156條第1項規定，不具有證據能力，亦即不得以之為有
    罪判決之證據；然此並非謂，一有違法之羈押，其自白即應
    為如是之限制，而必須該項自白係出於違法羈押之原因，即
    因違法羈押所致，其間具有因果關係者，始有上開法條之適
    用。倘其自白與違法羈押無所關連，即其雖受違法之羈押，
    但自白並非因違法羈押而出者，仍不得謂其不具有證據能力
    。因之，事實審法院於被告有此抗辯時，應先調查被告是否
    確曾受違法之羈押，以及其自白是否因違法之羈押而出，予
    以具體之觀察，始得為證據能力有無之判斷。」 (最高法院
    76年度台上字第8489號判決意旨參照)。足徵被告之自白與
    其受強暴、脅破、利誘、詐欺、疲勞訊問、違法羈押或其他
    不正方法與自白間必須有因果關係，該自白始不得作為證據
    。查共犯甲○○於己身所涉強盜案件於偵查中及本案本院上
    訴審曾辯稱遭警員刑求，於入所時有驗傷云云（偵字第7018
    號偵查卷第122頁反面、見本院上訴卷第121頁），惟經調本
    院91年度上訴字第3313號甲○○強盜案全卷，甲○○於該案
    92年3月3日訊問時陳稱：「（問：你的辯護律師有提到，你
    指控說刑事組偵查員有對你刑求，但是不是因為刑求你自白
    本案的？）沒有意見，不用再傳訊警員出庭，警員問我筆錄
    有動手，但是當時我並沒有自白說我有犯強盜罪，我當時就
    拿我身上的瘀傷跟刑事小隊長講條件」等語（見本院91年度
    上訴字第3313號卷(一)第251頁），顯見共犯甲○○並未陳述:
    警詢之陳述，係因警員疲勞訊問或刑求所致，況共犯甲○○
    於其本身所涉本件強盜犯行警、偵審中，俱未曾為任何自白
    ，衡諸不法刑求之目的，不外迫令犯嫌白白，然甲○○顯未
    因此自白犯罪，遑論其他非直接攸關案情之陳述，可認為與
    所抗辯刑求云云存有因果關係，其所辯遭刑求乙節，殊堪致
    疑，況共犯甲○○於91年4月11日入所時之身體檢查紀錄，
    共犯甲○○亦自承「我無內外傷」並按指印其上，有台北看
    守所91年5月6日北所衛字第0910022580號函附借提還押被告
    內外傷紀錄表可參，亦與其所述遭刑求有驗傷云云不符，益
    徵，其所述遭刑求乙節，殊難置信，故依上述判決意旨所明
    ，共犯甲○○於警詢之陳述，有證據能力。被告及辯護人上
    開所辯，自無足採。
二、除共犯甲○○於警詢之陳述，有證據能力，已如上述。而本
    件認定事實所引用之卷內其餘所有卷證資料（包含人證及文
    書證據、物證等證據），並無證據證明係公務員違背法定程
    序所取得，程序所取得；被告及辯護人於本院準備程序復同
    意作為證據，嗣後於審判程序復未於言詞辯論終結前表示異
    議，均有證據能力，合先敘明。
貳、實體部分：
一、訊據上訴人即被告丁○○矢口否認有強盜之犯行，辯稱：其
    雖與甲○○相識，有通聯紀錄極為正常，不能因案發前二人
    有通話紀錄，即推定二人見面，並一起行強，且伊未與甲○○相偕向謝明錩借機車，伊與謝明錩不相識，謝明錩所指借
    機車之甲○○友人，身高體型與其均不符；依電話通聯紀錄
    顯示，謝明錩所述借車時間，其在他處與女友互通電話，謝
    明錩之指認不實；案發當時伊與陳信任等人一起購買毒品，
    在土城地區施用，有不在場之證明，被害人俱為指認其犯案
    ，員警將贓證物發還被害人前，未採證鑑定有無被告之指紋
    ，自無被告犯罪之直接證據云云。
二、按認定犯罪事實所憑之證據，並不以直接證據為限，間接證
    據亦包括在內，凡綜合調查所得之各種直接及間接證據，本
    於推理之作用得其心證，而為事實判斷，如與事實無違，此
    判斷即與憑空推測迥異，不容指為違法（最高法院91年度台
    上字第3468號判決意旨參照）。經查：
（一）右揭強盜加油站之事，迭據證人即被害人丙○○、李育竣
      於偵查及原審時指述歷歷，共犯甲○○在本院前審審理中
      亦坦承本件強盜案係伊所為（本院卷上訴卷第113頁；上
      更(二)卷一94年8月30日審判筆錄第5頁），又共犯甲○○曾
      於案發前，夥同被告前往台北縣土城市○○路○段232號「
      統一便利商店」向店員謝明錩借用乙情，亦據證人謝明錩
      於警詢、偵查及本院前審審理證綦詳（見7018號偵卷第21
      、122頁；本院上訴卷第108頁），且經共犯甲○○於警詢
      及本院前審自承借車等語（見7018號卷第16頁背面；本院
      上訴卷第113頁），而當時甲○○騎用以強盜之機車，確
      係證人謝明錩所出借之機車乙節，復經證人丙○○、乙○○指認無訛，其等所指該機車之車款（ＡＴＩＲＡ，排氣
      量一二五ＣＣ）、顏色（黑灰色）及改裝（後車燈業經換
      裝車殼）等節，悉與證人即陪同謝明錩取回機車之廖家民
      （已更名廖建韋）於本院前審證述：「車的燈殼有改過，
      車牌記得有東西擋著」等詞（本院上訴卷第41頁至第42
      頁）及卷附該機車相片影本內容相符（7018號偵卷第68
      頁），且證人乙○○證稱：「當時該機車車牌遭特殊處理
      」一節（原審卷第170頁），亦與證人謝明錩於偵查及原
      審法院91年度訴字第1100號、本院91年度上訴字第3313
      號甲○○強盜等案件調查審理時所證述：「赴上開交岔路
      口牽回該機車時發現車牌遭塗抹不明黑色黏著物」等情（
      第7018號偵卷第122頁、第326號偵卷第52頁反面；原審91
      年度訴字第1111號卷第54頁；本院91年度上訴字第3313
      號卷一第298頁）相符，不惟如此，即共犯甲○○於警詢
      時亦自承：有將借用之機車車牌塗黑等語（見7018偵卷第
      179頁），堪認證人乙○○、丙○○及謝明錩此部分證述
      內容與事實相符。此外並有警員在共犯甲○○住處搜出之
      被害人乙○○所有之國民身分證、機車行車執照、機車強
      制險保險卡、台塑石油海山加油站貴賓卡各一枚等贓物，
      有搜索票、搜索筆錄、扣押物品目錄表、贓物認領保管收
      據影本各一份附卷足資佐證，暨共犯甲○○已經判罪確定
      之本院91年度上訴字第3313號、最高法院92年度台上字第
      5730號刑事判決書各一份在案（原審卷99至113頁）可參
      ，足見確有該加油站強盜案不虛，且甲○○犯案所騎乘之
      機車即係證人謝明錩所出借予甲○○之改裝過之車牌號碼
      HGQ─359號重型機車（廠牌三陽、款式ATIRA、顏色黑）
      無誤。雖共犯甲○○供稱: 當日作案係騎乘綽號「黑皮」
      男子之機車云云（見上訴卷第113頁），然共犯甲○○對
      於綽號「黑皮」的機車僅泛稱為125CC、至廠牌、形式等
      特徵，均未能略道其詳（見本院上訴卷第116頁），參以
      證人李育竣所證稱：歹徒騎乘之機車車牌遭特殊處理，無
      法辨識車牌號碼，顯然甲○○於作案前為避免日後遭警查
      緝，已深思熟慮就機車車牌號碼刻意加以掩飾，衡情，不
      至於對作案機車廠牌、型式或車號等特徵，均無從略述一
      、二，顯有疑義？再佐以共犯甲○○對於向謝明錩借用上
      述機車之目的？於偵查供稱：伊借機車係騎往中和市找「
      二齒」談判云云（7018偵卷第179頁），其後於本院前審
      改稱: 借騎機車係前往電動玩具店賭博云云（見本院上訴
      卷第115頁），前後翻覆不一，其證稱，未使用謝明錩所
      有機車為作案工具，洵無足採。
（二）本件之癥結，係在於被告是否參與上開加油站強盜案？茲
      分析如下：
      1.被告確係於本件加油站強盜案發前之凌晨，陪同共犯甲○○前往證人謝明錩任職之便利商店借用機車之人，該
        機車並經共犯甲○○單獨一人於同日凌晨5、6時許，前
        往謝明錩任職之便利商店返還鑰匙，另告知機車停放在
        中和市○○路與中正路附近之麥當勞對面，請謝明錩自
        行前往騎回等情，業據證人謝明錩於警詢、偵查及本院
        前審審理證綦詳（見7018偵卷第21、122頁；本院上訴
        卷第108、109頁）；核與共犯甲○○於警詢時供稱:
        被告確時與伊一同前往向謝明錩借車及本院前審證稱:
        「將機車停放在中和員山路與中正路口，要他自行騎回
        」等語相符（見7018偵卷第16頁背面；本院上訴卷第
        114頁），且經證人謝明錩於警詢時指認被告口卡上無
        訛（按口卡係彩色半身正、側面相片各一張，長、寬各
        約8公分，見7018偵卷第23頁）。而觀之上述證人謝明
        錩於91年4月11日指認被告口卡相片上之被告相貌與本
        院當庭時觀看之被告相貌無甚差異之處，益徵，證人謝
        明錩及共犯甲○○上述關於被告共同前往借車之情，可
        以信實。至共犯甲○○嗣於本案前審審理時雖否認由被
        告陪同借車云云（見本院上訴卷第115頁），然其於上
        述案件審理時初係證稱: 伊不記得有無與被告一起借車
        等語（見本院上訴卷第113頁），其同一期日之證詞，
        由猶豫乃至於確信，態度已不一致，且未對於同一期日
        先前接受交互詰問之證人謝明錩所證二人借車之情，在
        人數上有所異議，嗣於本院上更(二)字第290號案審理時
        ，復改稱: 當日係其一人前往借車云云（見本院上更(二)
        字第212頁），尤與證人謝明錩所述前往借車人數相佐
        ，是其推翻警詢之供述，否認與被告一起向謝明錩借用
        機車云云，自不足採信。
      2.另觀之卷附被告所使用之0000000000號行動電話通聯記
        錄可知(1)上述行動電話與共犯甲○○所使用之00000000
        00號行動電話，於91年3月20日凌晨1點41分01秒、1時
        44分18秒、2時4分59秒許，有連續三次密集聯繫之情形
        ，通話時間各170、121、261秒，且發話之基地臺位置
        均在臺北縣樹林鎮○○路720號；(2)上開被告行動電話
        ，於同日2時25分40秒與000000000號行動電話有通話記
        錄，被告話機所在之基地台位置為台北縣新莊市○○路
        95 號8樓頂；(3)被告上開行動電話於同日3時31分25與
        000000000行動電話通話紀錄，被告話機所在之基地台
        位置為台北縣土城市○○路○段313巷11弄8-12號；(4)被
        告上述行動電話於同日6時7分11秒與000000000號行動
        電話有通話紀錄，被告話機之基地台位置亦為台北縣土
        城市○○路○段313巷11弄8-12號。有遠傳電訊發話、受
        話、日期、時間與基地臺位置資料在卷可稽（見7018
        號偵卷168、169頁）。又謝明錩上班之統一便利商店係
        設於臺北縣土城市○○路○段232號，已據證人謝明錩陳
        明。而上述通聯記錄顯示之「台北縣土城市○○路○段
        313巷11弄8-12號」基地台，顯然與證人謝明錩任職所
        在之便利商店為「同路同段地區」無訛。故由上通聯紀
        錄基地臺所在資料與證人謝明錩任職所在之地緣關係可
        知，被告於案發前，曾與共犯甲○○有連續而密集之聯
        絡，顯然二人原身處二地，被告並於聯絡後，所在位置
        有向證人謝明錩任職之便利商店所在地區移動之情形（
        即由樹林－新莊－土城市○○路）；另於共犯甲○○還
        車之時點（即同日上午5、6時許），被告所在位置亦係
        在證人謝明錩任職所在便利商店地區等情，均可認定。
        從而，依上述被告與共犯甲○○聯絡後，係由樹林移動
        至新莊，再移動至土城明德路1段謝明錩任職之便利商
        店附近之事實，核與謝明錩及共犯甲○○上述關於被告
        一同借車之說，在地緣關係及動向上若合符節。不惟如
        此，由共犯甲○○還車時間，被告亦身處謝明錩任職之
        便利商店附近之情，亦可證甲○○夥同被告向謝明錩借
        車後，迄至還車止，二人應係共處之狀態，否則不致有
        上述之巧合。被告空言否認與共犯甲○○一同巷謝銘錩
        借車云云，應屬推託之詞，自不足採。
      3.證人即遭強盜被害人丙○○、乙○○於本院審理共犯甲○○強盜案件時，證稱：「因為當時他們（按指強盜）
        二人都是戴全罩式安全帽。騎車的那個人就是架住我脖
        子的那個人，比我高一點，我164公分，那個人大約
        170公分左右」；「（歹徒）兩個人，一個騎，一個被
        載，都戴全罩式安全帽。我身高178公分，歹徒兩人都
        沒有我高，大概有170公分左右，但是我沒有很注意」
        等語在卷（本院91年度上訴字第3313號卷(一)第96頁、第
        101頁）；而被告之身高為168公分、共犯甲○○之身高
        為170公分，有臺灣臺北看守所函覆共犯甲○○病歷表
        影本與臺灣臺北戒治所函覆丁○○之身高紀錄各在卷可
        稽（同上卷第347頁、第348頁；同上案卷(二)第8頁、第9
        頁及本院上訴卷第98頁至第99頁），足見證人丙○○、
        乙○○前開指訴強盜歹徒二人之身高約170公分左右，
        與共犯甲○○身高170公分相符，亦與被告身高168公分
        相近，參以上述理由2.3.所述無行強加油站之2名歹徒
        係騎乘謝明錩所有機車，該機車係共犯甲○○夥同被告
        於案發前借用，被告於案發前曾密集與共犯甲○○連絡
        ，並於聯絡後向借車地點之便利超商移動，及共犯甲○○還車時，被告亦身處還車地點之便利商店所在附近各
        情，足認被告確實係與共犯甲○○共同實施本件強盜行
        為之歹徒至明，所辯其體型與證人所述不符一節，核無
        足採。
      4.被告雖辯稱：依通聯紀錄所載伊「不可能於該日凌晨2
        時25分許在新莊市，卻於2時30分許在土城市向謝明錩
        借用機車」；本院前審辯護意旨則以: 本案警局係採單
        一口卡指認，警方有誤導之嫌，證人謝明錩之指認不足
        採信云云，然按告訴人、證人之陳述有部分前後不符，
        或相互間有所歧異時，究竟何者為可採，法院仍得本其
        自由心證予以斟酌，非謂一有不符或矛盾，即應認其全
        部均為不可採信；尤其關於行為動機、手段及結果等之
        細節方面，告訴人之指陳，難免故予誇大，證人之證言
        ，有時亦有予渲染之可能；然其基本事實之陳述，若果
        與真實性無礙時，則仍非不得予以採信（最高法院74
        年台上字第1599號判例意旨參照）。本件認定之基本事
        實為證人謝明錩所陳之案發前將機車出借，至於精確之
        時間至幾分鐘，證人謝明錩於本院前審亦證稱：確實借
        用之時間已不記得了等（見本院上訴卷第110頁），從
        而，證人於案發前同日凌晨借車與共犯甲○○之確定時
        點，尚非本案審酌之重點明甚，況證人謝明錩自警詢以
        迄於偵審中迨未明確證稱共犯甲○○與被告係於同日2
        時30分許向伊借車等語，是被告上開所辯尚無足取。又
        被告確係於本件加油站強盜案發之前，陪同共犯甲○○
        前往證人謝明錩任職之便利商店借用機車之人，除據上
        述外，證人謝明錩於本院前審復到庭指認並證稱：「甲○○與丁○○都有進入我辦公室向我借車，我對被告有
        深刻印象，所以我確定與甲○○前來的即為丁○○」（
        本院上訴審卷第108頁至第110頁），而依卷附被告相片
        所攝（7018號偵卷第23頁），核與事隔4年後本院當庭
        察看之被告面貌無甚差異，參諸證人謝明錩所證稱：當
        時「印象深刻，確定不會錯誤」（見本院上訴審卷第
        109頁），按證人謝明錩係於案發不久後之警詢時，即
        已指認被告，並無記憶問題，所陳應可採據。至證人謝
        明錩於本院更(二)審審理時雖到庭結證稱：「不記得甲○○借機車之次數，二人均進到店裡，甲○○開口，另一
        人在櫃台，另一人瘦瘦的，身高、體重、髮型沒有什麼
        印象。（問：你面對口卡片如何確認這個人就是與甲○○一起向你借機車的人？）看他臉兇兇的，有點印象，
        忘記當時的情形」（見本院上更(二)字第209號卷一94年7
        月12日審判筆錄第4頁至第7頁），諒係案發至上述訊問
        時已逾3年餘，因時隔日久，記憶模糊所致，並不影響
        其於案發未久記憶尚清晰時之警詢指認。況證人即製作
        謝明錩警詢指認筆錄之臺北市政府警察局大安分局偵查
        員陸永泰於本院前審審理時結證稱製作指認筆錄之經過
        以：「我們是去搜索甲○○家，找到乙○○的證件，我
        們逐一查證被害人如何掉的，破案經過是從搜索、扣案
        物到謝明錩店內去。我是依甲○○家找到東西來著手查
        證，謝明錩的回答就與筆錄講的一樣，以筆錄為準。謝
        明錩說甲○○是與三十幾歲的男子一起去借機車。我是
        提供刑案相片給謝明錩指認，是甲○○講是丁○○，我
        們才找一張最清楚的照片給謝明錩指認。是警局調刑案
        資料的照片，不是在甲○○身上的照片。丁○○是甲○○的朋友，甲○○講丁○○的年籍資料給我們，我們才
        依丁○○的年籍資料去找丁○○的刑案照片。我有拿甲○○的筆錄給謝明錩指認。是我們同事查證出來與甲○○一起去做案的是丁○○，甲○○供述與他一起去借車
        的是丁○○，我們才去調丁○○的刑案照片出來」（見
        本院上更(二)字第209號卷一94年7月12日審判筆錄第9頁
        至第12頁），堪認證人謝明錩對被告之指認程序並無不
        當。辯護意旨上開指認錯誤之辯解，亦不足採。
      5.被告又辯稱: 伊與甲○○係昔日之獄友，出獄後偶有聯
        絡，僅憑通聯記錄固可認定其二人於案發當日有聯絡，
        但不能證明二人共同作案云云。然查：被告與共犯甲○○於案發前，曾有密切連續三次之通訊紀錄，已如上述
        ，且二人聯絡後之動向，亦復相同（即共犯甲○○有前
        往謝明錩任職之台北縣菟城市○○路○段便利商店借車
        ，被告所在亦由二人聯絡時之樹林市至新莊在土城市○○路○段之情況），所辯二人僅單純聯絡未見面，已可
        存疑，再者，被告與共犯甲○○對於案發當日聯絡之目
        的，共犯甲○○於本院前審係稱：「電話所談內容係被
        告借20  00元買手機，打電動賭博輸錢，想向被告索還
        欠款」云云（見本院上訴卷第116頁）；被告在原審則
        供稱：係有相約打麻將而通電話（見原審卷177頁）等
        情相齟齬，不惟如此，共犯甲○○於其先前強盜案件不
        僅否認犯罪，同時陳稱自91年3月初起迄至案發時止，
        不曾與被告聯絡云云（見板橋地方法院91年訴字第1100
        號卷第22、170頁），可知共犯甲○○於本身所涉強盜
        案件迄至案件審理終結，始終否認犯罪，並為與事實不
        符之案發當日不曾與被告聯絡之陳述，由是可窺見，被
        告與本件強盜案應有牽涉，以致於甲○○所涉本件強盜
        案件審理時，不敢承認當日有與被告聯絡之事實，其用
        意乃避免由被告處查悉其涉案之情，從而，被告及甲○○上述案發當日僅係單純聯絡，並為碰面一同作案之說
        詞，亦屬飾卸、迴護之詞，均不足採為有利於被告之認
        定。
      6.共犯甲○○雖另證稱：當日伊係騎乘綽號「黑皮」之機
        車夥同強盜，並非與被告一起行強云云，然查：共犯甲○○關於騎乘綽號「黑皮」者之機車行強，及案發當日
        未與被告聯絡之證詞，不足採信，均據前述，而其所證
        稱：「與姓名不詳綽號『黑皮』有吸毒前科者共犯」云
        云，為共犯甲○○復未能提出相關年籍，或足以特定其
        人之相關資料，足供本院傳喚，此部分所證無異「幽靈
        抗辯」，本院無從予以調查，參以共犯甲○○於本身所
        涉本案強盜犯行，自警偵訊迄至案件審理終結，迭次否
        認犯罪，迨至所犯強盜罪判決確定後，始於本案審理時
        則坦承行強，惟證稱係與綽號「黑皮」者共犯云云，與
        其之前所陳不符外，明顯係因本身犯行判決確定，乃由
        初使矢口否認犯罪轉為迴護共犯使然，其虛構上述無法
        查證之綽號「黑皮」者，意圖為被告脫卸刑責灼然明甚
        ，自不足採信。
      7.被告再辯稱：案發時伊不在場，有不在場之證明云云。
        然查：被告初係辯稱與其女友林秀娟在一起，然與本院
        前審所陳與證人陳信仁、曾志忠，證明當日一起購毒品
        ，為不在場證明等情，互相矛盾，已未可遽信；再者，
        且依上開通聯紀錄顯示，被告於稍後即同（20）日凌晨
        2 時25分40秒曾與女友林秀娟所使用之0000000000號行
        動電話聯繫，發話之行動電話基地臺位置在臺北縣新莊
        市○○路95號8樓頂，然於同日凌晨3時31分25秒與
        0000000000號行動電話通話，被告行動電話的基地臺位
        置則在臺北縣土城市○○路○段313巷11弄8之12號、同
        日6時7分11秒與000000000號行動電話通話，被告行動
        電話之基地台同上，有上開行動電話通話、受話、日期
        、時間與基地臺位置資料在卷（第7018號偵卷第168 頁
        ）可稽。顯然被告於案發當日2時25分40秒起迄至同日6
        時7分11秒間，與其女友林秀娟身處異地，否則無需以
        行度電話聯絡至明，被告前所辯：「當時與女友林秀娟
        在一起」云云，不足採信。至於林秀娟在偵查證稱：「
        丁○○應該沒有去搶加油站，他都和我在一起」云云（
        367號偵緝卷第49頁反面），核與上述通聯紀錄證明二
        人異地而處之事實不符，自不足作為有利於被告認定之
        依據。另本院更(一)審準備程序中，被告聲請訊問證人陳
        信仁、曾志忠，證明當日一起購毒品，為不在場證明，
        且同意準備程序訊問之證人陳信仁之陳述有證據能力，
        而證人陳信仁雖陳稱當日與被告一同購毒與吸毒，但就
        最重要之購毒金額及施用毒品之經過情節，經分別訊問
        ，被告稱：「一個人各自出1000元，4個人一共4000 元
        」、「（針頭）是阿貴從朋友拿的」、「用阿貴家中的
        寶特瓶的礦泉水」；而證人陳信仁卻稱：「買毒品2000
        元，我是向丁○○借1000元」、「針筒我們要去之前，
        是老鼠買著，他帶著四根針筒」、「（用）茶壺裡面的
        水」等語，被告與證人陳信仁之陳述，並不相符，陳信
        仁所述自無足採憑。至於被告於本院更(一)審雖稱證人曾
        志忠當時在監要求傳訊，但經更(一)審以電腦系統查詢在
        監在押全國紀錄表，當時無證人曾志忠之在監資料，且
        依據證人曾志忠之戶籍地寄送傳票，亦經已遷移退回，
        另臺灣臺北看守所94年9月7日北所戒字第0940009060號
        函復本院亦以：該所於93年9月11日並無「曾志忠」之
        人在該所勒戒。被告迭次聲請傳喚於93年9月11日在臺
        灣臺北看守所勒戒「曾志忠」，又未能進一步提供「曾
        志忠」之年籍資料，本院自無從傳喚。至辯護人於本院
        聲請再度傳喚林秀娟作證，本院以已有上開行動電話號
        碼之通聯紀錄足供酌參，且林秀娟於偵查中向檢察官所
        為陳述亦甚明確，並無再予傳訊之必要，均附此敘明。
      8.被告復辯稱：證人乙○○、丙○○均未指認二名強盜者
        之特徵，無從據其二人指證認定伊涉及本件強盜云云。
        惟本案行強之二名歹徒於作案時，均係戴全罩式安全帽
        ，為目賭歹徒之面貌，亦無法具體指認之情，迭據其二
        人於警偵審證述綦詳，衡數事理之常，況本院認定被告
        為共同行強者之一，並未以被害人即證人李育竣、丙○○之指認為依據，被告徒以被害人未指認其為犯罪人云
        云，不足資為有利之認定。
      9.辯護意旨雖以：證人乙○○證稱：因第一次碰到強盜而
        害怕，不知如何是好，遂眼睜睜看被告將皮包拿走，且
        因時間已久，不記得遭被告強盜加油收錢包之際，原架
        住丙○○之甲○○所持刀子已否放下（原審卷第170頁
        、第173頁、本院更(二)卷94年8月16日審判筆錄第6頁）
        故縱認被告涉及本案則關於李育竣部分，亦應止於搶奪
        云云，然本案發時丙○○遭甲○○住脖子乙情，已如上
        述，而李育竣發現上情，趨前察看時，遭挾持丙○○之
        歹徒持刀喝止，阻其前進等情，亦據證人丙○○於本院
        審理時結證屬（見本院審理筆錄第5頁頁），均可徵彼
        二人分因強暴、脅迫已達不能抗拒之程度，故另名歹徒
        即被告利用共犯甲○○上開所為，取走李育竣所持之財
        物，自難謂非屬強盜行為，辯護人上開所述，尚屬誤會
        ，附此敘明。
（三）綜上所述，依據證人甲○○於本院坦承犯行之部分證詞，
      證人即被害人丙○○、李育竣之指訴被害經過，證人謝明
      錩於本院前審詰問程序明確當庭指認被告與共犯甲○○在
      案發前借機車，員警於共犯甲○○住處查得被害人之物品
      ，被告在案發前與共犯甲○○通聯紀錄等之直接與間接證
      據，均堪認定被告所為之不在場辯解與所舉有利之證人陳
      信仁或林秀娟之陳述，均不足以為被告有利之認定，且依
      據經驗法則判斷前開證據，均無從排除被告並未犯本件犯
      罪之懷疑，足見被告確有與甲○○共為本件犯行。被告上
      述否認犯罪之辯解，並指摘員警未將起獲之贓證物送指紋
      鑑定，均無足採，本件事證明確，被告之犯行洵堪認定。
      至被告與共犯甲○○當時雖係持一把刀械實施上開加重強
      盜行為，然該刀既未扣案，亦無何積極事證足資證明係屬
      管制刀械，自無從遽認其等另有共同未經許可持有管制刀
      械之行為，併此敘明。
三、查，本案發時丙○○遭甲○○持刀抵住脖子，而李育竣發現
    上情，趨前察看時，遭挾持丙○○之歹徒持刀喝止，阻其前
    進等情，均據證人丙○○證述屬實，而乙○○於原審稱因第
    一次碰到強盜而害怕，不知如何是好，遂眼睜睜看被告將
    皮包拿走等語，顯然其二人分因受強暴、脅迫已達不能抗拒
    之程度。核被丁○○告所為，係犯刑法328條之強盜罪，而
    有同法第321條第1項第3款之攜帶兇器之情形，應依同法第
    330條第1項之加重強盜罪論處。被告丁○○與甲○○二人間
    ，就上開犯行，有犯意之聯絡及行為之分擔，應論以共同正
    犯。其等以一強盜行為同時侵害被害人丙○○、乙○○二人
    之財產法益，觸犯二罪名，為同種想像競合犯，應依刑法第
    55 條前段規定，從一重處斷。起訴書記載被告係犯「刑法
    第331條第1項攜帶兇器強盜罪」，惟起訴書犯罪事實欄內，
    均未論述被告有何以之為常業之犯行，顯係條號誤載，尚不
    生變更起訴法條問題。又被告有如事實欄所載之科刑及執行
    情形，有本院被告前案紀錄表附卷可按，其於受有期徒刑之
    執行完畢後，5年以內再犯有期徒刑以上之本罪，為累犯，
    應依刑法第47條之規定，加重其刑。至被告與甲○○共犯加
    重強盜罪所持用之非管制刀械，既非違禁物，復未扣案，為
    免日後執行困難，爰不予宣告沒收。
四、原審基此認定，援引刑法第28條、第330條第1項、第328條
    第1項、第55條、第47條等規定，經審酌被告時值青壯，不
    思正當管道賺取財物，犯罪之動機、目的、手段，及其品行
    、生活狀況、智識程度，暨犯罪後之態度等一切情狀，量處
    有期徒刑7年6月。經核其認事及用法，均無違誤，量刑亦甚
    適，應予維持。被告提起上訴意旨仍執陳詞，空言否認犯罪
    ，指摘原判決不當，為無理由，應予駁回。
據上論斷，應依刑事訴訟法第368 條，判決如主文。
本案經檢察官謝英民到庭執行職務
中    華    民    國    95    年    4    月    18    日
                  刑事第二庭審判長法  官  蔡國在
                                  法  官  王詠寰
                                  法  官  江振義
以上正本證明與原本無異。
如不服本判決，應於收受送達後十日內向本院提出上訴書狀，其
未敘述上訴之理由者並得於提起上訴後十日內向本院補提理由書
（均須按他造當事人之人數附繕本）。
                                  書記官  劉文美
中    華    民    國    95    年    4    月    18    日
附錄本案論罪科刑法條：
中華民國刑法第328條
意圖為自己或第3 人不法之所有，以強暴、脅迫、藥劑、催眠術
或他法，至使不能抗拒，而取他人之物或使其交付者，為強盜罪
，處五年以上有期徒刑。
以前項方法得財產上不法之利益或使第3 人得之者，亦同。
犯強盜罪因而致人於死者，處死刑、無期徒刑或十年以上有期徒
刑；致重傷者，處無期徒刑或七年以上有期徒刑。
第1 項及第2 項之未遂犯罰之。
預備犯強盜罪者，處一年以下有期徒刑、拘役或三千元以下罰金
。
中華民國刑法第330條第1項
犯強盜罪而有第321條第1項各款情形之一者，處七年以上有期徒


司法院資訊處製作；財團法人民間司法改革基金會備份。
